---
title: "Políticas económicas frente al COVID-19:"
subtitle: "Índice de Shannon para la diversidad de agendas"
author: "Enrique García-Tejeda"
institute: "Latin R 2021"
date: "10 de noviembre de 2021"
output:
  xaringan::moon_reader:
    css: ["latinR.css"]
    self_contained: true
    lib_dir: libs
    nature:
      ratio: '16:9'
---

# La Pandemia de COVID-19

Los gobiernos implementaron políticas públicas para atender los efectos de la contracción económica provocada el confinamiento:

- Política fiscal 
- Política monetaria 
- Política cambiaria  
- Política financiera


**García-Tejeda, C-E.(2020).** Las políticas económicas frente al COVID19 en México. *GIGAPP Estudios Working Papers*, 7(182-189), 553-568.

---

class: middle
## ¿Son diversas las intervenciones?

**Índice de Entropía de Shannon**

$$
{Shannon = -}\sum_{i = 1}^{n}{({(p}{(x_i)} * log{(p(x_i)}})
$$


Es el negativo de la sumatoria de la í-esima(*x*) proporción(*p*) multiplicado por su logaritmo natural (*log*).<br>
**Boydstun, A. E., Bevan, S., & Thomas III, H. F. (2014).** The importance of attention diversity and how to measure it. *Policy Studies Journal,* 42(2), 173-196.

---

### Definición de la función de Shannon

```{r}
# x = vector con conteo de políticas públicas
# y = númer de categorias o rubros de interés
res <-0

shannonH <- function(x,y){
  for (i in 1:y){
    if (x[i] != 0) {
      res <- (x[i]/sum(x)) * log(x[i]/sum(x)) + res
    }
  }                           
  return(-res)   
}


```
---

class: chapter-slide

# Resultados

---

## ¿Son diversas las agendas?

```{r }

politicas <- read.csv("politicasEstatalesCovidMexico.csv")
politicas$Aguascalientes
shannonH(politicas$Aguascalientes,10)
shannonH(politicas$Jalisco, 10)

```


---

```{r }
# Data frame para almacenar los valores de Shannon
estados <- colnames(politicas)
indicador <- rep(0, 32)
indiceSH <-data.frame(estados[2:33], indicador)

# Cálculo de Shannon para 32 estados
for (j in 1:32){
  indiceSH$indicador[j] <- shannonH(politicas[,j+1],10)
}

head(indiceSH, 4)
```

---

class: center
## Diversidad de las agendas locales

```{r echo = FALSE}

indiceSHOrdenado <- indiceSH[order(indiceSH[,2], decreasing = FALSE),]

barplot(indiceSHOrdenado$indicador,
        names.arg = indiceSHOrdenado$estados.2.33.,
        col = "steelblue",
        las = 2,
        cex.names=0.7,
        horiz = TRUE)

```


---

## ¿Son diferentes las agendas locales?
```{r}
prueba <- politicas[,2:33]
fisher.test(prueba, simulate.p.value = TRUE)

```

Es una **prueba estadística no paramétrica** que mide la probabilidad de obtener la distribución de frecuencias observadas. ***Ho***: las políticas económicas en las agendas locales no varían por Entidad Federativa

---
class: center middle
## Políticas económicas subnacionales

Frente al COVID-19, hay intervenciones amplias, en algunos casos las políticas son diversas, pero **todas las intervenciones son semejantes**. Las agendas de políticas públicas son muy parecidas entre Entidades.

---

class: inverse center middle

## Dudas y contacto

**Enrique García Tejeda**<br> 
Doctor en Políticas Públicas por el CIDE <br> 
Profesor del Tecnológico de Monterrey, México

*enrique.garciatejeda@tec.mx*

*twitter: @enriqueGtejeda*
